臺灣嘉義地方法院刑事判決　　　　　　 100年度簡上字第24號
上　訴　人
即　被　告　袁詩雅
上列上訴人即被告因傷害案件，不服本院中華民國99年12月31日
99年度嘉簡字第1877號第一審簡易判決處刑（偵查案號：臺灣嘉
義地方法院檢察署99年度調偵字第355 號），提起上訴，本院管
轄之第二審合議庭判決如下：
    主  文
上訴駁回。
袁詩雅緩刑貳年，並應於本判決確定後壹年內向指定之公益團體
、地方自治團體或社區提供伍拾小時之義務勞務。緩刑期間付保
護管束。
    犯 罪 事 實
一、袁詩雅因其胞弟與劉秋月之孫有竊車及交通事故等糾紛，遂
    於民國99年3月9日上午7、8時許，偕同其父母前往劉秋月位
    於嘉義縣民雄鄉○○村○○街66巷1 號住處欲尋找劉秋月之
    孫出面處理，其在上址門口與劉秋月發生口角，憤而基於傷
    害之犯意，徒手毆打劉秋月臉部，致劉秋月跌坐倒地，因而
    受有頭部外傷含頭痛和頭暈、左踝挫傷、頸部肌肉拉傷等傷
    害（處刑書誤載為頭部肌肉拉傷，逕予更正）。
二、案經劉秋月訴由嘉義縣警察局民雄分局報請臺灣嘉義地方法
    院檢察署檢察官偵查後，聲請簡易判決處刑。
    理  由
一、按被告以外之人於審判外之言詞或書面陳述，除法律有規定
    者外，不得作為證據；又被告以外之人於審判外之陳述，雖
    不符合同法第159條之1至第159條之4之規定，但經當事人於
    審判程序同意作為證據，法院審酌該言詞陳述或書面陳述作
    成時之情況，認為適當者，亦得為證據。當事人、代理人或
    辯護人於法院調查證據時，知有第159條第1項不得為證據之
    情形，而未於言詞辯論終結前聲明異議者，視為有前項之同
    意，刑事訴訟法第159條第1項及第159條之5分別定有明文。
    查本判決下列所引之供述證據，雖屬傳聞證據，惟當事人於
    本院審判期日中表示無意見不予爭執，且迄至言詞辯論終結
    前亦未表示異議，本院審酌上開證據資料製作時之情況，尚
    無違法不當及證明力明顯過低之瑕疵，亦認為以之作為證據
    應屬適當，故依前開規定，逕依刑事訴訟法第159條之5規定
    ，認前揭證據資料均有證據能力。
二、訊據被告袁詩雅固坦承有於上開時間，至告訴人劉秋月前揭
    住處，然否認有何傷害犯行，辯稱：伊當時態度比較兇，說
    話大聲，可能比較不禮貌，劉秋月毆打伊兩巴掌後，其家人
    即將劉秋月拉走云云。經查：
(一)被告如何於前揭時、地，因與告訴人發生口角，而徒手毆打
    告訴人臉部，致其受有前揭傷害等情，業據告訴人於本院審
    理時證稱：99年3月9日上午7、8點時，伊有在嘉義縣民雄鄉
    ○○村○○街66巷1 號住處跌倒，因被告打伊頭部，伊朝天
    跌倒，伊兒子蕭智霖從樓上下來，就拖伊去椅子上坐著，打
    １１０報案。被告一來就問蕭鳴程在那裡，被告和她父、母
    要伊孫子蕭鳴程出去，伊說孫子不在，在玉山國中，被告就
    大聲說伊孫子13歲而已，被告弟弟年歲較大，叫伊孫子擔起
    來，被告就一直嚷，伊就對被告說你們怎麼侵門踏戶，伊要
    報警，被告就打伊，伊跌倒後有人踼伊腳踝、伊朝天跌倒後
    頭撞到地上造成頸部肌肉拉傷傷害等語（見本院卷第44至46
    頁），核與其於警詢、偵訊及本院原審之證述相符（見警卷
    第5頁；偵字第7250號卷第8頁；原審卷第12、13頁），是其
    證詞前後一致，難認有何瑕疵可指。而被告確曾因其弟袁明
    強與告訴人孫子2 人一起竊車，嗣因騎乘贓車發生車禍，告
    訴人孫子逃離而棄被告之弟袁明強於現場等理由，於上開時
    間，至告訴人前揭住處要找告訴人孫子，且其為尋找告訴人
    之孫與告訴人談話時態度較兇，講話較大聲等情，業據被告
    於本院及原審審理時供承在卷（見本院卷第19頁；原審卷第
    11頁），足認告訴人前揭證述，確有相當之真實性與憑信性
    ，參以告訴人於本院審理時證稱：被告打伊之前，伊有對被
    告說「你們怎麼惡到臭膿(台語)」等語（見本院卷第46頁）
    ，則因告訴人前揭語氣較為兇悍，則被告於出言理論發生口
    角後復有激化之行為，亦非不可能，故被告確有毆打告訴人
    之動機無訛。另證人即告訴人之子蕭智霖於偵查中具結證稱
    ：當日伊在住處3樓玩電腦，聽聞樓下爭吵聲，迅即下樓查
    看，發現伊母親四腳朝天跌倒在地，也有看見被告與其父母
    在伊住處門口一言不發即要離開，伊母親立即告知遭被告毆
    打，隨後渠搭載伊母親前往醫院就醫等情綦詳（見調偵字第
    355號卷第9頁至第11頁），亦與告訴人前揭關於其與被告發
    生口角後，跌倒在地等情證述相符。再者告訴人上開事故發
    生後，旋於99年3月9日上午11時47分許至財團法人嘉義基督
    教醫院求診，經醫師診斷受有頭部外傷含頭痛和頭暈、左踝
    挫傷、頸部肌肉拉傷等情，亦有該院所出具診斷證明書乙份
    在卷可佐（見警卷第10頁），是由被告上開供述、證人蕭智
    霖前揭證述，及告訴人案發後隨即前往就醫驗傷及其經醫師
    診斷之受傷部位等情以觀，俱與告訴人上開證述情詞吻合，
    足徵告訴人上開證詞並非子虛杜撰，應係可採。被告空言辯
    稱並未出手毆打告訴人云云，即難憑採。
(二)又證人蕭智霖固為證人劉秋月之子，然其陳述並無瑕疵誇大
    之處，蓋若證人蕭智霖有意偏袒迴護證人劉秋月，而其聞聲
    後下樓查探之時間甚為迅速，大可附和其母說詞，言明自己
    全程目睹被告傷害經過，並就被告出手細節詳加敘述，更可
    達到誣陷被告之目的，豈須於證述時，僅侷限於親見被告等
    人正要離去，而其母業已跌坐在地之部分過程一端，益徵證
    人蕭智霖上開證述應屬可信，非可單憑其與告訴人具有親屬
    關係，即否定證人劉秋月上開證詞之憑信性。至證人即被告
    之父袁風謙固於本院審理時證稱：伊與被告因小孩車禍，及
    告訴人孫子偷車的事有前往告訴人住處，告訴人大、小聲，
    打被告耳光，伊擋在前面。另被告與告訴人說話並無不禮貌
    ，並未與告訴人發生口角。後因告訴人打人，伊與被告就離
    開，被告未打告訴人云云（見本院卷第41至44頁）。然被告
    於原審供稱其當時與告訴人談話時態度較兇，講話較大聲，
    業如前述，參與告訴人前揭話語內容及語氣，足徵渠等2 人
    當時確曾發生口角，證人證稱僅告訴人大、小聲，被告與告
    訴人說話並無不禮貌，亦無口角云云，其證詞顯有不實而有
    偏袒被告之情，故證人袁風謙證稱：被告並未毆打告訴人等
    情，即難遽予憑採而為被告有利之認定。
(三)綜上所述，被告前揭辯詞不足採信，本件事證明確，被告上
    開犯行堪以認定，應依法論科。
三、核被告上開犯行所為，係犯刑法第277條第1項之傷害罪。原
    審以被告前開犯行罪證明確，依刑法第277條第1項、41條第
    1 項前段，逕以簡易判決判處被告拘役30日，並諭知如易科
    罰金以新臺幣1千元折算1日之標準。經核其認事用法均無違
    誤，被告猶執陳詞，否認犯罪，並指摘原判決不當，為無理
    由，應予駁回。末查被告並無任何犯罪前案紀錄，有臺灣高
    等法院被告前案紀錄表在卷可考，足徵其素行尚佳；犯後亦
    有意與告訴人和解，業據被告於原審供述明確（見原審卷第
    12頁），然因告訴人要求以洗門風之方式道歉，嗣又不願意
    和解（見偵字第7250號卷第8 頁；本院卷第21頁），致和解
    未能成立，又被告於本件行為時，尚未滿20歲，其因年紀甚
    輕，一時失慮，致罹刑典，然經此偵、審教訓，應知惕勵，
    當無再犯之虞，本院認其所受宣告之刑，以暫不執行為適當
    ，併予宣告緩刑2年，以啟自新，並斟酌被告之犯罪情節，
    依刑法第74條第2項第5款規定命被告應於本判決確定之日起
    1 年內向指定之公益團體、地方自治團體或社區提供50小時
    之義務勞務（公益團體、地方自治團體或社區提供義務勞務
    ，屬執行之問題，應由執行檢察官斟酌全案情節及各公益團
    體、地方自治團體或社區之需求指定）。又受緩刑之宣告而
    有刑法第74條第2項第5款所定事項者，應於緩刑期間付保護
    管束，為刑法第93條第1項第2款所明定，爰依法併為緩刑期
    間付保護管束之諭知，以啟自新，並觀後效。
據上論斷，應依刑事訴訟法第455條之1第1項、第3項、第368 條
，刑法第74條第1項第1款、第2項第5款、第93條第1項第2款判決
如主文。
本案經檢察官邱美英到庭執行職務。
中    華    民    國    100    年    3    月    30    日
                刑事第五庭    審判長法  官  蔡廷宜
                                    法  官  傅曉瑄
                                    法  官  啟夫
上列正本證明與原本無異。
本件不得上訴。
中    華    民    國   100    年    3     月    30    日
                                    書記官  侯麗茹
附錄論罪科刑法條：
刑法第277條第1項
（普通傷害罪）
傷害人之身體或健康者，處 3 年以下有期徒刑、拘役或 1 千元
以下罰金。